【裁判字號】    90,易,2992
【裁判日期】    901011
【裁判案由】    贓物
【裁判全文】
臺灣板橋地方法院刑事判決                          九十年度易字第二九九二號
    公  訴  人  臺灣板橋地方法院檢察署檢察官
    被      告  甲○○
右列被告因贓物案件，經檢察官提起公訴（九十年度偵字第六一三九號），本院判決
如左：
    主  文
甲○○收受贓物，處有期徒刑肆月，如易科罰金，以佰元折算壹日。
    事  實
一、甲○○前因犯贓物罪，於民國八十五年十一月三十日經本院以八十五年度易字第
    七五八一號判處拘役三十日，上訴後，復於八十六年四月十日四經台灣高等法院
    以八十六年度上易字第五三四號判決上訴駁回，同日確定，嗣於八十六年八月二
    十五日易科罰金執行完畢（不構成累犯），竟仍不知悔改、警惕，明知真實姓名
    年籍不詳自稱「丙○○」之成年男子所持有引擎號碼為ＥＴ６８２４７８號機車
    車身（懸掛牌照ＲＦＣ－○九○號車牌〔係毛淑華所有，未據報案失竊〕；按該
    引擎號碼ＥＴ６８２４７８號、原登記車牌號碼為ＲＪＡ－九五三號之輕型機車
    ，為陳科佑所有，於八十八年十二月二十五日十九時許，在臺北縣樹林市○○街
    三十一之三號前失竊）一輛，係來歷不明之贓車，竟於八十九年七、八月間之某
    日，在台北縣樹林市東和巷某處，向該自稱「丙○○」者收受，供己代步使用。
    嗣於九十年三月二十日二十一時五十五分許，甲○○騎乘上開機車，在臺北縣樹
    林市鎮○街二十一號前，為警查獲。
二、案經台北縣警察局樹林分局報請臺灣板橋地方法院檢察署檢察官偵查起訴。
    理  由
一、訊據被告甲○○固坦承於右揭時地向該「丙○○」收受上開機車供己使用，嗣並
    為警查獲之事實不諱，惟矢口否認有收受贓物之犯行，辯稱：伊係於八十九年七
    、八月間，跟朋友在山上喝酒，因友人「丙○○」喝醉酒，伊才將該機車騎回家
    ，並不知道該機車為贓物云云。經查：
（一）該引擎號碼ＥＴ６８２４７８號、車牌號碼為ＲＪＡ－九五三號之輕型機車，
      係被害人陳科佑所有，於八十八年十二月二十五日十九時許，在臺北縣樹林市
      ○○街三十一之三號前失竊等情，業據被害人陳科佑之父乙○○於警訊及偵訊
      時指述綦詳（見偵查卷第八、三十一頁），並有贓物認領保管單及車輛竊盜、
      車牌失竊資料個別查詢報表－查詢認可資料各一紙附卷可稽，是該機車車身係
      失竊之贓物，已無庸置疑。而牌照ＲＦＣ－○九○號之機車，為毛淑華所有，
      該機車係於七十九年三月二十四日發照，八十六年九月二十三日換發車牌，並
      無報失竊紀錄，亦有車籍作業系統－查詢認可資料一紙在卷足憑，是該ＲＦＣ
      －○九○號車牌一面，並非他人因財產犯罪所得之贓物亦明。
（二）被告雖辯稱：該機車係於八十九年七、八月間，向友人「丙○○」借用，且伊
      鄰居趙志忠有看見云云。惟被告於檢察官偵訊時供稱：與友人丙○○自讀小學
      時就認識且兩人為小學同學云云，惟嗣後又改稱：伊讀樹林國小，他（指丙○
      ○）讀山佳國小等語（見偵查卷第三十一頁反面），其前後供詞不一，已有可
      疑；又警方依被告所稱該「丙○○」男子之年籍資料所調取之口卡片，經提示
      被告指認亦確認其所稱之「丙○○」即為該口卡片上之丙○○（民國○○○年
      ○月○日生、身份證統一編號：Ｚ000000000號、籍設台北縣樹林市
      東和巷五十三號）無訛，此經被告於警訊及本院審理時自承在卷（見偵查卷第
      七頁、本院九十年九月二十六日審判筆錄），並有該「丙○○」之口卡片一份
      在卷足參（見偵查卷第十三頁）；又前揭口卡片上之「丙○○」，早已於八十
      八年十月三十一日死亡，此亦有卷附之戶卡片影本一份在卷足憑（見偵查卷第
      十四、十五頁）。則被告如何能在八十九年七、八月間，向已於八十八年十月
      三十一日死亡之「丙○○」借得該機車使用？此顯為不可能之事，足證被告所
      稱之自稱「丙○○」者並非前開口卡片上之「丙○○」。又證人即被告之鄰居
      趙志忠亦於警訊時證稱：沒有看見被告甲○○向丙○○借用輕機車等語（見偵
      查卷第十頁反面），亦與被告前開所辯不符。綜合上情，被告此部分之辯解，
      均與事實不符，不足採信。
（三）再者，被告向自稱「丙○○」者借用上開機車時，並未向對方索取該機車之行
      車執照或合法來源車籍證明資料，之後，被告並未聯絡到該自稱「丙○○」者
      並歸還上開機車等情，業據被告於偵訊及本院審理時供明在卷（見偵查卷第三
      十一頁反面、本院九十年九月二十六日審判筆錄第四頁）。由是觀之，被告既
      係向交往尚淺並無深厚情誼，甚且不知真實姓名、住居所等任何相關年籍資料
      及聯絡方法之自稱「丙○○」者借用上開機車，衡情對於該機車來源是否合法
      一節當有產生合理懷疑之餘地。且被告自借用該機車而騎乘至八十九年三月二
      十日二十一時五十五分許為警查獲為止，期間已長達近八個月之久，而該機車
      由被告長期持續占有使用，如有違規逕行舉發或積欠其他稅捐，使用之被告卻
      不必負責，反由他人（即車主）負擔，此亦顯然異於常情。
（四）綜合上情，被告向「丙○○」者借用機車時既未取得行車執照等合法來源證明
      文件，且以前開異於常情之方式交付被告長期使用，尤難認被告主觀上對於該
      車來源有異一事竟毫無認識與預見，足徵其主觀上確有贓物犯行之認知與意欲
      ，被告前開辯解，純屬事後卸責之詞，委無足採。綜上所述，本件事證已臻明
      確，被告犯行洵堪認定。
二、核被告甲○○所為，係犯刑法第三百四十九條第一項之收受贓物罪。爰審酌被告
    明知上開機車係來路不明之贓物，竟為貪圖自身一時便利予以收受而騎乘使用，
    並參酌其前已有一次贓物前科（參卷附之台灣高等法院檢察署刑案紀錄簡覆表）
    、犯罪之動機、目的、手段、所收受之贓物價值及犯罪後態度等一切情狀，量處
    如主文所示之刑。又被告行為後原刑法第四十一條之規定：「犯最重本刑為三年
    以下有期徒刑之刑之罪，而受六月以下有期徒刑或拘役之宣告，因身體、教育、
    職業或家庭之關係或其他正當事由，執行顯有困難者，得以一元以上三元以下折
    算一日，易科罰金。」，已於九十年一月四日經修正為刑法第四十一條第一項，
    該規定為：「犯最重本刑為五年以下有期徒刑之刑之罪，而受六月以下有期徒刑
    或拘役之宣告，因身體、教育、職業或家庭之關係或其他正當事由，執行顯有困
    難者，得以一元以上三元以下折算一日，易科罰金。但確因不執行所宣告之刑，
    難收矯正之效，或難以維持法秩序者，不在此限。」，並於同年月十日經總統公
    布施行，經新舊法比較結果，修正後之新法對被告易科罰金之宣告並不生影響，
    爰適用裁判之新法諭知易科罰金之折算標準，以示懲儆。至扣案鑰匙一支，係被
    告收受贓車由「丙○○」同時交付，非屬被告所有，且與被告所犯本案收受贓物
    罪無涉，故本院不為沒收之諭知，附此說明。
據上論斷，應依刑事訴訟法第二百九十九條第一項前段，刑法第二條第一項前段、第
三百四十九條第一項、第四十一條第一項，罰金罰鍰提高標準條例第一條前段、第二
條，判決如主文。
本案經檢察官李吉祥到庭執行職務。
中      華      民      國      九十        年    十      月    十一    日
                                      台灣板橋地方法院刑事第四庭
                                          法  官  劉  大  衛
右正本證明與原本無異
如不服本判決應於送達後十日內向本院提出上訴狀
                                          書記官  蕭  興  南
中      華      民      國      九十        年    十      月    十七    日
附錄本案論罪科刑法條全文：
中華民國刑法第三百四十九條
收受贓物者，處三年以下有期徒刑、拘役或五百元以下罰金。
搬運、寄藏、故買贓物或為擔保者，處五年以下有期徒刑、拘役或科或併科一千元以
下罰金。
因贓物變得之財物，以贓物論。


司法院資訊處製作；財團法人民間司法改革基金會備份。
